臺灣高等法院民事判決
110年度上易字第774號
上  訴  人  王景弘  



訴訟代理人  林秀卿律師
            陳建安律師
被  上訴人  陳秀貞  
上列當事人間請求損害賠償事件，上訴人對於中華民國110年5月
13日臺灣臺北地方法院109年度訴字第4014號第一審判決提起上
訴，本院於110年10月6日言詞辯論終結，判決如下：
    主      文
上訴駁回。
第二審訴訟費用由上訴人負擔。
    事實及理由
一、被上訴人主張：伊與上訴人於民國91年5月8日結婚，育有兩
    子，詎上訴人竟有如附表所示與原審被告朱怡潔發生婚外情
    及傷害伊之侵權行為，造成伊受有精神上痛苦，爰依侵權行
    為法律關係請求其等賠償精神慰撫金等語，聲明：上訴人應
    給付新臺幣（下同）70萬元、原審被告朱怡潔應給付30萬元
    ，及均自起訴狀繕本送達翌日起至清償日止，按年息5%計算
    之利息。原審判決上訴人應給付被上訴人55萬元，及自109
    年5月25日起至清償日止，按年息5%計算之利息，駁回被上
    訴人其餘之訴。上訴人不服，提起上訴。被上訴人之答辯聲
    明：上訴駁回（被上訴人就其敗訴部分，並未聲明不服）。
二、上訴人則以：依卷內證據，伊因被上訴人以拳頭攻擊，故拿
    安全帽阻擋，係正當防衛，並非主動之故意侵權行為，本件
    並無民法第339條禁止抵銷之適用，被上訴人之主張縱有理
    由，但其於另案因妨害名譽事件應給付伊賠償58萬元，及應
    負擔家庭生活費55萬7,250元，伊得主張與本件賠償債務抵
    銷。兩造之社會經濟地位及收入均非極佳，伊每月之固定支
    出很多、經濟負擔沉重，縱伊與朱怡潔有踰距情節，亦屬輕
    微，且時間甚短，故請求審酌各情減低慰撫金等語，資為抗
    辯。上訴聲明：㈠原判決不利於上訴人部分廢棄。㈡上開廢棄
    部分，被上訴人在第一審之訴及假執行之聲請均駁回。
三、查兩造為夫妻，婚姻關係存續中，為兩造所不爭（見北司調
    卷第11頁、原審卷第29頁），堪信為真。
四、被上訴人主張上訴人有附表編號1及2所示之侵權行為，造成
    伊受有精神上痛苦甚鉅，請求賠償精神慰撫金等，為上訴人
    所否認，並以前詞置辯。經查：
　㈠關於附表編號1之侵權行為：
　⒈因故意或過失，不法侵害他人之權利者，負損害賠償責任；
    不法侵害他人之身體、健康、名譽、自由、信用、隱私、貞
    操，或不法侵害其他人格法益或他人基於父、母、子、女或
    配偶關係之身分法益而情節重大者，被害人雖非財產上之損
    害，亦得請求賠償相當之金額，民法第184條第1項前段、第
    195條第1項前段及第3項定有明文。婚姻係以夫妻之共同生
    活為其目的，配偶應互相協力保持其共同生活之圓滿安全及
    幸福，此參照司法院釋字第554號、第748號、第791號解釋
    自明，而夫妻互守誠實，係為確保其共同生活之圓滿安全及
    幸福之必要條件，故配偶因婚姻契約而互負誠實義務，一方
    行為不誠實，破壞共同生活之圓滿安全及幸福者，即違反因
    婚姻契約義務而侵害他方之權利，自屬民法第184條第1項前
    段所保護之客體。
　⒉依被上訴人提出之上訴人手機翻拍照片（下稱系爭照片）及
    錄音（下稱系爭錄音）（見原審卷第333、153至158頁）所
    示，上訴人對被上訴人提問回稱「沒那麼難聽」、「沒有啦
    ，沒有每次都那個」、「哪有跟她約會啊」（同上卷第154
    、156頁），上訴人於對話中時而反駁，並無對被上訴人陳
    述內容全盤附和，難認上訴人錄音當時，有因被上訴人行為
    致心生怖懼，意思受壓迫之不自由。上訴人辯稱系爭照片遭
    被上訴人竊得，系爭錄音遭被上訴人以腳踢踹、作勢毆打，
    伊被迫為家庭和睦，違背意思為陳述云云，因未舉證，並無
    可採，故系爭照片及錄音，得為本件證據使用。
　⒊依系爭照片所示「廈門現場班-桃園接機-薇閣-初吻；基隆-
    美樂地-第一次；南港車站-金色山麥-探索-第二次」（見原
    審卷第333頁），又上訴人於系爭錄音表示「…（做愛幾次？
    跟朱怡潔做愛做幾次？）去MOTEL7到8次，做愛一半吧，4到
    5次，應該吧…（都什麼時候去做，去哪些旅館？）查到的那
    個（指喜瑞）。南港那邊。…（第一次做愛在哪一家？）在
    探索做…（為什麼23、24去外面住？）有，我心情不好，之
    前訂了，我想去住，就過來陪我聊聊天了。…（去外宿那次
    ，做最後一次愛而已，然後呢？）對啊。就做啊。做愛。…
    」（同上卷第155至157頁），並有花園飯店股份有限公司10
    8年1月10日回函稱「依臺北市警察局中山分局來函要求，提
    供旅客甲○○、朱怡潔自107年9月迄今之住宿登記資料，經查
    證，確認旅客甲○○、朱怡潔於107年10月23日18：40左右入
    住喜瑞飯店，107年10月24日07：20左右退房，訂單編號：0
    0000000-000。」（同上卷第175頁），足認上訴人與朱怡潔
    確於附表編號1所示時、地發生3次性行為甚明，上訴人之行
    為造成被上訴人之婚姻共同生活圓滿安全幸福權利及配偶身
    分法益，受不法侵害，則被上訴人依民法第184條第1項前段
    、第195條第1項前段、第3項規定，請求上訴人賠償損害，
    應屬有據。
　⒋審酌兩造之學經歷、財產狀況及工作收入等情形（見本院卷
    第91頁、不公開卷所附兩造財產歸戶資料），及被上訴人因
    上訴人之未守誠實，破壞夫妻共同生活之圓滿安全及幸福，
    多次違反婚姻契約義務所造成之侵害，被上訴人精神上所受
    痛苦程度等情形，本院認被上訴人請求上訴人賠償50萬元精
    神慰撫金，尚屬相當。至於上訴人稱依兩造之社經地位及收
    入均非極佳，其每月固定支出很多、經濟負擔沉重，縱有踰
    距情事，亦屬輕微，且時間甚短，應酌減慰撫金云云，因本
    院已考量兩造之學、經歷、財產現況及工作所得等各情而酌
    定慰撫金，故上訴人所辯，尚不足採。
　㈡關於附表編號2之侵權行為：
　⒈民事訴訟係在解決私權糾紛，就證據之證明力係採相當與可
    能性為判斷標準，亦即負舉證責任之人，就其利己事實之主
    張，已為相當之證明，具有可能性之優勢，即非不可採信（
    最高法院109年度台上字第1445號判決意旨參照）。被上訴
    人主張上訴人於附表編號2所示時、地，持安全帽砸向伊之
    胸口及手臂，造成伊受有手臂瘀青等傷勢，有受傷照片為據
    （見原審卷第247頁），依臺灣士林地方法院（下稱士林地
    院）108年度家護字第559號通常保護令事件於108年7月26日
    調查時，上訴人稱：「…聲請人（即被上訴人）用拳頭打伊
    （上訴人），伊才拿安全帽起來擋…」，士林地院據此核發
    通常保護令予被上訴人，此經原審調取該案卷宗核閱無誤，
    參照被上訴人之受傷照片，顯示手臂上有明顯瘀傷情狀，是
    被上訴人主張其遭上訴人毆傷，應可採信。至於上訴人稱持
    安全帽是抵擋被上訴人之攻擊，屬正當防衛云云，因所稱之
    抵擋已造成被上訴人受傷，故其所辯，並不可採。
　⒉審酌兩造之工作收入及財產狀況（見本院卷第91頁、不公開
    卷所附兩造財產歸戶資料），及被上訴人所受手臂傷害情形
    ，精神上自會受有相當之痛苦等情，本院認被上訴人請求上
    訴人賠償5萬元精神慰撫金，應屬相當。
　㈢上訴人以另案請求被上訴人賠償妨害名譽所受損害，主張有
    債權58萬元，及被上訴人應負擔家庭生活費55萬7,250元，
    得與被上訴人本件請求抵銷。惟因故意侵權行為而負擔之債
    ，債務人不得主張抵銷，民法第339條定有明文。上訴人如
    附表編號1、2所示侵害被上訴人配偶權及傷害被上訴人之行
    為，均屬故意侵權行為所生之債務，依上開規定，均不得主
    張抵銷，故上訴人此部分抗辯，並無足取。
五、綜上所述，被上訴人依民法第184條第1項前段、第195條第1
    項前段、第3項規定，請求上訴人給付55萬元，及自起訴狀
    繕本送達翌日即109年5月25日（見北司調字卷第81頁）起至
    清償日止，按年息5%計算之利息，為有理由，應予准許。原
    審判命上訴人如數給付，核無違誤，上訴意旨指摘原判決此
    部分不當，聲明廢棄改判，為無理由，應予駁回。
六、本件事證已臻明確，上訴人請求調閱士林地院109年度家護
    字第354號通常保護令案件，及109年度易字第26號妨害自由
    刑事案件全卷，並函臺灣省北區國稅局查明被上訴人所得及
    財產，核無必要。兩造其餘之攻擊或防禦方法及所用之證據
    ，經本院斟酌後，認為均不足以影響本判決之結果，爰不逐
    一論列，附此敘明。
七、據上論結，本件上訴為無理由，依民事訴訟法第449條第1項
    、第78條，判決如主文。
中　　華　　民　　國　　110 　年　  10  　月　　27　　日
                  民事第十九庭  
                      審判長法  官  魏麗娟
                            法  官  張婷妮
                            法  官  潘進柳

附表
編號 侵權行為 侵害法益 請求權基礎 賠償金額 1 上訴人與原審被告朱怡潔於民國107年9月29日至同年10月23、24日期間，分別在南港區之探索汽車旅館及基隆市之美樂地汽車旅館，發生性行為。 被上訴人之配偶權、健康權 民法第184 條第1項前段及後段、第195 條第1項前段及同條第3項規定 上訴人應賠償精神慰撫金50萬元（請求原審被告朱怡潔應賠償精神慰撫金30萬元，經原審判決駁回。）   上訴人與原審被告朱怡潔於107年10月23日晚上某時，在臺北市長安東路喜瑞飯店發生性行為。    2 上訴人於107 年10月21日22時許，在臺北市○○區○○路00巷00弄00號3樓住處，持安全帽砸向原告，致原告受有胸口及手臂瘀青等傷害。 被上訴人之身體權、健康權 民法第184 條第1項前段及後段、第195 條第1項前段 上訴人應賠償精神慰撫金5萬元。 3 上訴人於108年間，向其子王○閔恫稱若不使其簽聯絡簿或問話時答稱「不知道」，就要將被上訴人送到警局。 被上訴人之名譽權、住居安寧權 民法第184 條第1項前段及後段、第195 條第1項前段  請求賠償精神慰撫金10萬元，經原審判決駁回。 4 上訴人與被上訴人分房後，其於108年6月間，破壞被上訴人位於臺北市○○區○○路00巷00弄00號3樓住處房門門鎖而擅闖房內。 被上訴人之隱私權、住居安寧權 民法第184條第1項前段及後段、第195 條第1項前段 請求賠償精神慰撫金5萬元，經原審判決駁回。 
　　　　　　　　　　　　　　
正本係照原本作成。
不得上訴。
中　　華　　民　　國　　110 　年　　10　　月　　28　　日

  　　　　　　　　　　　　　書記官  廖婷璇